【裁判字號】    89,交上易,580
【裁判日期】    890504
【裁判案由】    過失傷害
【裁判全文】
臺灣高等法院臺南分院刑事判決          八十九年度交上易字第五八號      Ｇ
      上  訴  人
      即  被  告  丙  ○  ○
      選任辯護人  陳  春  成  律師
右上訴人因過失傷害案件，不服臺灣雲林地方法院八十八年度交易字第二四九號中華
民國八十九年二月十五日第一審判決（起訴案號：臺灣雲林地方法院檢察署八十八年
度偵字第二七○三號），提起上訴，本院判決如左：
      主      文
原判決撤銷。
丙○○因過失傷害人，處有期徒刑月，如易科罰金以佰元折算壹日，緩刑貳年。
      事      實
一、丙○○於民國（下同）八十七年十一月九日中午十二時許，駕駛車牌號碼Ｎ四─
    七○一五號自用小客車，沿雲林縣第一四五號道路，由雲林縣土庫鎮往北港鎮方
    向行駛，行經雲林縣元長鄉客厝國小旁，適該處道路施工，其原應注意汽車行駛
    時，駕駛人應注意車前狀況，並隨時採取必要之安全措施，及該處之行車速度限
    制為每小時三十公里，而依當時情形，該路段雖因施工而油滑，並有坑洞，但斯
    時為日間，天候晴，視距亦良好，尚非不能注意，詎其疏於注意，竟以時速約八
    十公里超速行駛，而撞及在前方已打方向燈欲行左轉由乙○○所駕駛之ＮＵＥ－
    一一五號機車左後方致乙○○人車倒地，因之受左側腦出血、左側頭皮及左髖骨
    擦傷、頸椎第五節與第六節挫傷、右側顳葉腦挫傷併腦出血及外傷性癲癇症等傷
    害。丙○○於肇事後，即於該管公務員發覺前，向雲林縣警察局虎尾分局客厝派
    出所警員甲○○自首，並接受裁判。
二、案經乙○○訴請臺灣雲林地方法院檢察署檢察官偵查起訴。
      理      由
一、訊據上訴人即被告丙○○固坦承其因駕車過失，在右揭時、地與告訴人乙○○發
    生車禍，並致告訴人受有傷害等事實，惟仍辯稱：告訴人於肇事地點突然打左轉
    燈欲左轉，致其閃避不及，而撞及告訴人，故告訴人亦有過失，又被告經診斷患
    有癲癇症，應非本件車禍所致云云。
二、查右揭被告肇事致告訴人受傷之事實，業據告訴人指訴綦詳，復有道路交通事故
    調查報告表、二造車輛照片、華濟醫院及行政院國軍退除役官兵輔導委員會嘉義
    榮民醫院等診斷證明書暨醫療費用收據、華濟醫院出院病歷摘要可稽。又告訴人
    之機車係左後方受損，有照片為證，足見被告所供告訴人欲行左轉，其因煞車打
    滑致撞及告訴人機車左後方與事實相符，而非自後追撞。另證人甲○○即承辦警
    員於偵查中雖證稱：肇事地點正施工中，告訴人機車倒地，但未見左轉燈閃爍云
    云，惟依照片所示，告訴人機車左後方受損不輕，且告訴人於警訊中亦供稱其機
    車引擎已斷裂，故機車被撞倒地後左轉方向燈是否仍能維持閃爍狀態不無疑義，
    自未能依此認定被告係自後追撞告訴人之機車。台灣省嘉雲區行車事後鑑定委員
    會鑑定意見認被告駕車超速行駛及未注意車前狀況，應為肇事原因（該委員會八
    十七年七月廿七日函附鑑定意見書參照），雖就兩車碰撞情形述略有出入，仍
    無礙於被告過失責任之成立。
三、按行車速度，應依標誌之規定；又汽車行駛時，駕駛人應注意車前狀況，隨時採
    取必要之安全措施，道路交通安全規則第九十三條第一項第一款及第九十四條第
    三項分別定有明文，此應為領有適當駕駛執照之被告所明知，且應為確實遵行。
    查事故現場之時速限制為每小時三十公里，又二造車輛發生擦撞後，被告車輛左
    前輪及左後輪之煞車痕，各為四十五點四五公尺及三十五點九四公尺，告訴人機
    車倒地後，滑行至二十八公尺餘外之對向車道路旁，均有在卷之前揭道路交通事
    故調查報告表可查，而肇事車道在附近施工路面之左側，並非在施工路面上，亦
    有被告所呈現場草圖可憑，是縱使依右述道路交通事故調查報告表所示及證人甲
    ○○所證，肇事路段有施工，路面油滑，且有坑洞等情，爰依一般公路汽車煞車
    距離暨行車速度對照表換算其車速，被告車輛之時速為每小時八十公里左右，復
    行減除現場油滑因素，被告車輛時速仍顯逾該路之時速限制，且必超出其於偵查
    中所供，其行車時速約為四十公里者甚多，被告超速行駛乙節可資認定。又當時
    且為日間，天候晴，視距亦良好，右開道路交通事故調查報告表可憑，又別無不
    能注意情事，詎被告疏未注意前開規定，因之肇致本件事故，其有過失，已臻明
    確。告訴人因本件車禍事故，受有頭部左側頭皮挫傷與擦傷、右側顳葉腦挫傷併
    腦出血及外傷性癲癇症之傷害，有上開華濟醫院及行政院國軍退除役官兵輔導委
    員會嘉義榮民醫院等診斷證明書暨醫療費用收據等堪佐。再華濟醫院八十八年十
    月二十七日華圖字第八八一○二七○二號函稱：告訴人車禍前並無癲癇症狀，經
    車禍後，所受傷害有左側腦出血，左側頭皮及左髖骨擦傷，頸椎第五、六節挫傷
    ，有可能會形成外傷性癲癇症等語，此外，告訴人轉診之行政院國軍退除役官兵
    輔導委員會嘉義榮民醫院八十八年十月十九日八八嘉醫行字第五二四○號函文亦
    稱：告訴人自訴並無癲癇病史，渠轉診時，渠意識清楚，較嗜睡，左側肢體較無
    力，偶有抽痙現象，腦部電腦斷層顯示渠右側顳葉有挫傷跡象，於右側額、顳、
    頂部已形成慢性硬腦膜下血腫，且有腦部壓迫現象，於八十七年十二月一日施行
    腦部血腫引流手術及抗癲癇藥物治療，手術後恢復正常，癲癇正經由藥物控制穩
    定，不再發作，並於同月二十二日出院，又外傷性癲癇症意指腦部受傷後併發癲
    癇之產生，發生機會在腦部出血病患者約為百分之五至百分之十，發生時間可於
    受傷後數年內皆有機會，但以前三個月之機會較高，依告訴人腦部受傷之狀況及
    產生癲癇之現象，其發生時間應由車禍所致之外傷性癲癇症等語，執此，告訴人
    前述所患癲癇症可認係本件車禍所發生。茲告訴人所受上開傷害既因被告過失行
    為所致，故二者間實有相當之因果關係。本件被告雖質以承辦警員遺失該案現場
    蒐證之照片，致其無從為有利之主張，然據前揭事證，全案猶得臻於明確，無礙
    本院過失責任之判斷，被告之過失犯行仍堪認定。核被告所為，係犯刑法第二百
    八十四條第一項前段之過失傷害罪。又其於肇事後，於該管公務員發覺前，向雲
    林縣警察局虎尾分局客厝派出所警員甲○○自首，並接受裁判，有警訊筆錄可稽
    ，應依刑法第六十二條前段之規定，減輕其刑。
四、原審予以論科固非無見，惟被告所駕汽車係撞及告訴人機車左後方，原判決認係
    自後追撞，與事實不符，且被告於原審判決後已與告訴人達成民事和解，賠償告
    訴人新台幣五十二萬元，有原審法院民事庭調查程序筆錄影本在卷可稽，原審未
    及斟酌此一情況而為量刑亦有未洽。被告上訴指原審認定肇事事實為自後追撞係
    有未當，為有理由，自應予撤銷改判，爰審酌被告過失程度及犯後態度等情狀，
    量處有期徒刑月，並諭知如易科罰金以三百元折算一日。又被告未曾受有期徒
    刑以上刑之宣告，有其前科表為憑，且已與告訴人達成和解，經此教訓當知惕勵
    ，本院認所宣告之刑以暫不執行為適當，併予宣告緩刑二年以啟自新。
據上論結，應依刑事訴訟法第三百六十九條第一項前段、第三百六十四條、第二百九
十九條第一項前段、刑法第二百八十四條第一項前段、第六十二條前段、第四十一條
、第七十四條第一款，罰金罰鍰提高標準條例第一條前段、第二條，判決如主文。
本案經檢察官劉榮堂到庭執行職務。
中    華    民    國      八十九      年      五      月      四        日
                                  臺灣高等法院臺南分院刑事第二庭
              審判長法官  游    明    仁
                                            法官  林    永    茂
                                            法官  蘇    重    信
右正本證明與原本無異。
不得上訴。
                                      法院書記官  李    珍    鳳
中    華    民    國      八十九      年      五      月     五         日
附錄本判決論罪科刑法條：
刑法第二百八十四條第一項前段：因過失傷害人者，處六月以下有期徒刑、拘役或五
                              百元以下罰金，致重傷者，處一年以下有期徒刑、
                              拘役或五百元以下罰金。


司法院資訊處製作；財團法人民間司法改革基金會備份。
